臺灣高雄地方法院民事裁定
109年度消債更字第168號
聲  請  人  陳妍憓  
0000000000000000

代  理  人  黃千珉律師
上列當事人因消費者債務清理事件聲請更生，本院裁定如下：
    主  文
聲請人陳妍憓自中華民國一百零九年十一月十日下午四時起開始
更生程序。
命司法事務官進行本件更生程序。
    理  由
一、聲請意旨略以：伊無力清償債務，曾依中華民國銀行公會會
    員辦理消費金融案件無擔保債務協商機制請求共同協商債務
    方案成立，約定自民國95年6月起，分100期，年利率4％，每
    月清償新臺幣（下同）11,290元，然勉為償還數期後仍不得
    已毀諾，因聲請人有不能清償債務或有不能清償之虞，復未
    經法院裁定開始清算程序或宣告破產，爰聲請更生等語。
二、按債務人不能清償債務或有不能清償之虞者，得依本條例所
    定更生或清算程序，清理其債務。債務人無擔保或無優先權
    之本金及利息債務總額未逾12,000,000元者，於法院裁定開
    始清算程序或宣告破產前，得向法院聲請更生。法院開始更
    生程序之裁定，應載明其年、月、日、時，並即時發生效力
    。法院裁定開始更生或清算程序後，得命司法事務官進行更
    生或清算程序，必要時得選任律師、會計師或其他適當之自
    然人或法人一人為監督人或管理人。消費者債務清理條例（
    下稱消債條例）第3條、第42條第1項、第45條第1項及第16
    條第1項分別定有明文。
三、經查：
  ㈠聲請人於95年間協商成立後，繳納數期即未行繳款，最大債
    權銀行安泰銀行於96年1月報送毀諾（見本案卷第23頁安泰
    銀行陳報狀暨協議書等），而聲請人稱因收入無法負擔等語
    （見本案卷第28頁），債權人安泰銀行則未提出聲請人申請
    上開協商時曾提出之收入等相關證明，如依勞工保險被保險
    人投保資料表所示，聲請人於95年4月退保後，迄至102年3
    月始再加保第三人公司（見本案卷第65頁反面），是銀行通
    報毀諾時即96年1月，聲請人並未受雇任何公司或商號而投
    保勞保，以其工作狀況非屬固定，而無法負擔每月11,290元
    之還款金額，堪認聲請人確有不可歸責於己之事由，致履行
    原協商條件有所困難。
  ㈡聲請人復於109年4月1日提出債權人清冊，向本院聲請調解債
    務清償方案，經本院109年度司消債調字第182號受理，於10
    9年4月27日調解不成立，聲請人於同日以言詞聲請更生等情
    ，亦經本院依職權調閱上開調解卷宗核閱無訛。
  ㈢次查，聲請人於106年至108年度申報所得均為0元，然其自陳
    向本院聲請更生前2年內有薪資所得每月約27,000元，及偶
    爾於前鎮夜市代班收攤工作，每次收取現金600元，現夜市
    已結束營業，名下無財產，勞工保險於109年9月7日自建翔
    有限公司退保，其國泰人壽醫療保險契約無解約金。又聲請
    人自102年6月1日起任職超豐水產股份有限公司至109年3月6
    日離職，109年3月7日起任職建翔有限公司，自陳因債務問
    題已再離職，目前待業中，而據超豐水產股份有限公司函覆
    之薪資總表所載，108年1月至109年3月實付薪資（含各項獎
    金、補貼勞退金及年終獎金）共652,400元，另就在職期間
    有關加班費、勞健保、特別休假等勞資爭議經高雄市政府勞
    工局調解成立，超豐水產公司於109年5月4日再給付聲請人1
    05,000元（含109年3月份薪資5,000元），復據聲請人自行
    提出建翔有限公司之薪資明細表所載109年3月至5月共領薪6
    8,053元，故上開期間之總收入為825,453元（計算式：652,
    400＋105,000＋68,053＝825,453），平均每月為48,556元（計
    算式：825,453÷17＝48,556，小數點以下四捨五入；下同】
    ，未領取社會局補助等情，有財產及收入狀況說明書（司消
    債調卷第2至4頁）、債權人清冊（司消債調卷第5頁）、財
    團法人金融聯合徵信中心前置協商專用債權人清冊（司消債
    調卷第8頁）、財政部高雄國稅局106年至108年度綜合所得
    稅各類所得資料清單及總歸戶財產查詢清單（司消債調卷第
    10至12頁）、收入切結書（司消債調卷第13頁、本案卷第63
    頁）、診斷證明書（本案卷第10頁）、高雄市政府社會局社
    會福利資訊料查詢表（本案卷第15至22頁）、信用報告（本
    案卷第33頁）、戶籍謄本（本案卷第34頁）、存摺（本案卷
    第37至38頁）、建翔有限公司薪資明細表（本案卷第41頁）
    、中低收入戶證明書（本案卷第52頁）、高雄市政府勞工局
    函（本案卷第64頁）、商業保險投保資料查詢結果表（本案
    卷第86頁）、勞工保險被保險人投保資料表（本案卷第89頁
    ）、國泰人壽保險股份有限公司函（本案卷第27頁）、超豐
    水產股份有限公司薪資總表（本案卷第77頁）在卷可參。而
    本院依職權就聲請人之薪資資料函詢建翔有限公司迄未獲回
    覆（參本案卷第70頁送達證書），審酌上情，認為核算聲請
    人目前償債能力之基礎以每月48,556元為基準。
  ㈣關於聲請人個人日常必要支出部分，按債務人必要生活費用
    ，以最近1年衛生福利部或直轄市政府所公告當地區每人每
    月最低生活費1.2倍定之，消債條例第64條之2第1項定有明
    文。查衛福部社會司所公告109年度高雄市最低生活費為13,
    099元，其1.2倍為15,719元，又該最低生活費用之標準，係
    照當地最近1年平均每人消費支出60％訂定，依其基準之家庭
    收支調查報告調查表格式所示有關經常性支出之調查項目，
    包括利息支出、食品、衣著、房租及水費、電費、醫療保健
    、交通、娛樂、教育等，已涵蓋聲請人所陳報之支出項目；
    因聲請人於調解程序陳稱居住處由二姐承租在1樓開公司，
    伊與長女、母親、大姐及弟弟同住樓上房間，無房屋費用支
    出等語（見司消債調卷第34頁及反面），故於計算聲請人個
    人每月必要生活費時，即應自前開已包括聲請人居住費用在
    內，扣除相當於房租支出所佔比例約24.36%，避免重複計列
    費用，則扣除居住費用後，聲請人每月必要生活費為11,890
    元【計算式：15,719－（15,719×24.36%）＝11,890】。
  ㈤至扶養費支出部分，聲請人主張獨力扶養未成年長女，每月
    扶養費7,500元。經查，聲請人之長女陳○涵係101年2月生，
    同月由洪木宏認領，107年及108年度申報所得均為0元、名
    下無財產，現每月領取單親子女生活補助費2,479元，其生
    父洪木宏與聲請人迄無婚姻關係等情，有戶籍謄本、所得資
    料及財產查詢清單、存摺、在學成績證明書、弱勢單親家庭
    子女生活教育補助證明書、高雄市政府社會局社會福利資訊
    料查詢表在卷可參（本案卷第34頁、本案卷第38頁、本案卷
    第53至56頁、本案卷第60至62頁、本案卷第72至75頁）。扶
    養費用數額部分，按受扶養者之必要生活費用，準用第1項
    規定計算基準數額，並依債務人依法應負擔扶養義務之比例
    認定之，消債條例第64條之2第2項亦有明定。本院考量聲請
    人無房屋費用支出，同住之子女亦應自其必要生活費用中扣
    除相當於房租支出所佔比例（109年度高雄市每人每月不含
    房屋支出之必要生活費11,890元）；又聲請人於109年3月31
    日向臺灣高雄少年及家事法院提出聲請狀，請求洪木宏給付
    陳○涵扶養費每月14,450元，現由家事法院以109年度家親聲
    字第474號審理中，洪木宏於109年9月25日未到庭，本院復
    依職權調閱洪木宏之稅務電子閘門財產所得調件明細表及勞
    保局電子閘門投保紀錄，其107年及108年度申報所得均為0
    元、名下無財產、勞工保險於108年8月15日退保（見本案卷
    第92至94頁），審酌洪木宏之收入狀況及迄本裁定之日，上
    開請求給付扶養費事件尚無結果，故本院認聲請人之長女每
    月必要生活費11,890元，扣除社會局補助2,479元後，由聲
    請人獨力負擔即以9,411元為度，則聲請人主張每月支出長
    女扶養費7,500元低於本院計算之基準，尚屬合理，並待聲
    請人日後陳報家事法院案件結果調整扶養費數額之認定。
  ㈥綜上所述，以聲請人現每月收入48,556元為其償債能力基準
    ，扣除個人必要生活費11,890元及扶養費7,500元後，餘29,
    166元，而聲請人目前負債總額為2,966,597元（參司消債調
    卷第23頁以下，包含：新光銀行、玉山銀行、凱基銀行、安
    泰銀行），以聲請人每月所餘按月攤還結果，如不計利息，
    需至少8年（計算式：2,966,597÷29,166÷12≒8.5）始能清償
    完畢，如加計利息負擔，其還款年限顯然更長，應認其已不
    能清償債務。此外，聲請人無擔保或無優先權之債務總額未
    逾12,000,000元，且無消債條例第6條第3項、第8條或第46
    條各款所定駁回更生聲請之事由存在，則聲請人聲請更生為
    有理由，應予准許，爰命司法事務官進行本件更生程序。
四、依消債條例第11條第1項、第45條第1項，裁定如主文。
中　　華　　民　　國　　109 　年　　11　　月　　10　　日
                  民事庭　法  官  　賴寶合
以上正本係照原本作成。
本裁定不得抗告。
中　　華　　民　　國　　109 　年　　11　　月　　10　　日
                          書記官    胡美儀